臺灣高等法院刑事判決　　　　　　　　　　　　　九十一年度上易字第二一四號
　　上　訴　人　臺灣士林地方法院檢察署檢察官
　　上　訴　人
　　即　被　告　乙○○
　　上　訴　人
　　即　被　告　丙○○
　　右　一　人
　　選任辯護人　洪維煌
右上訴人因被告妨害婚姻案件，不服臺灣士林地方法院九十年度易字第五八０號，中
華民國九十一年五月二十一日第一審判決（起訴案號：臺灣士林地方法院檢察署九十
年度偵續一字第四號）提起上訴，本院判決如左：
    主  文
原判決撤銷。
乙○○連續有配偶而與人通姦，處有期徒刑陸月，如易科罰金以參佰元折算壹日。
丙○○連續與有配偶之人相姦，處有期徒刑肆月，如易科罰金以參佰元折算壹日。
    事  實
一、乙○○係甲○○之夫，為有配偶之人，丙○○亦明知乙○○為有配偶之人。二人
    於民國（下同）八十七年七月間，因業務上往來相識後，即交往甚密，竟均基於
    通、相姦之概括犯意，自八十七年九月二十日起，至同年月二十六日止，前後在
    桃園中正國際機場過境旅館及大陸地區廣東省東莞市銀城酒店一六○二室等地，
    連續姦淫多次。嗣二人於八十七年九月二十六日晚上自大陸返國後，再偕同返回
    乙○○位於台北市○○區○○街二五九巷十六號一樓住處同宿。嗣於翌（二十七
    ）日凌晨三時許，經甲○○報警，在上址乙○○之臥室內，當場查獲兩人在床，
    僅著無袖薄內衣、短褲。
二、案經被害人甲○○訴由台北市政府警察局北投分局報請臺灣士林地方法院檢察署
    檢察官偵查起訴。
    理  由
一、右開上訴人即被告乙○○、丙○○二人之犯罪事實，迭據被害人即乙○○之妻甲○○自警局以迄本院堅為指訴不移，而被告二人於案發當晚臥躺同一床上，衣著
    不整，為告訴人會同警察當場查獲，復據證人即北投警察分局警員丁○○、戊○○證述明確，復有當場拍攝之照片五張、警員丁○○繕作之報告書一份，資為佐
    證，事至明確。
二、被告二人就在上開期間相偕前往大陸，往大陸前一晚在桃園中正機場過境旅館、
    及在大陸期間共宿一房，復自大陸返國翌日凌晨在台北市○○區○○街二五九巷
    一六號一樓僅著無袖薄內衣、短褲同臥一房為警查獲之事實，均經被告二人於偵
    查中，供承不諱（見八十七年度偵字第九三四五號卷第三二、三四頁正反面、九
    十年度偵續一字第四號卷九三頁正面倒數第一行、原審卷第八六頁倒數第四行、
    第八七頁第一至六行、第八九、九一頁、第九九頁第九行、第一○○頁第五行、
    第一○一頁倒數第三行、第一○二頁第十行），並有中正機場過境旅館發票、信
    用卡簽單、廣東銀城酒店費用明細表可按（八十八年度偵續字第三八號卷第三二
    至三四頁、九十年度偵續一字第四號卷第一三○、一三一、一七三頁），均足以
    證明被告乙○○自八十七年九月二十日起，至同年月二十六日止，曾在過境旅館
    、大陸銀城酒店住宿消費結帳無誤。被告兩人雖否認有通、相姦犯行，蔡女辯稱
    不知乙○○係有配偶之人，乙○○辯稱告訴人提出之錄音帶有剪接情形，譯文亦
    不實在。惟查：
  (一)被告丙○○係民國六十五年生，於本案行為時已為成年人，且受專科之教育，並
    參與公司業務之經營，為其所供明，有其年籍素行調查表可按，則其對男女往來
    ，當知如何為適度，尤應注意對方有否妻室，此乃一般人所能注意之事，被告當
    無例外之理由。被告偕同乙○○同往大陸，二人身影相隨，辦理出入境及住宿事
    務，均需提出身分證件，極易察知對方成家資料，又於八十七年九月二十六日晚
    間回國，投宿於乙○○住屋時，該臥房梳妝檯上有嬰兒照片，床頭及衣櫃均貼有
    「囍」字紅紙，鄰房放有小孩衣物，牆上掛有米老鼠大型圖案，業據告訴人陳明
    並提出照片為證（見第三八號偵卷第三七、六九、七０頁），任何人一進入可目
    睹瞭然，丙○○焉能諉為不知乙○○為已婚之人，則其辯稱不知乙○○為有配偶
    之人，洵難採信。
  (二)被告乙○○於警訊、偵查中供稱：其與告訴人甲○○固有夫妻關係，但因二人感
    情不睦，想另交女友，所以才會再結識丙○○，其偕丙○○前往大陸拜訪客戶，
    有牽手搭肩，同住旅館同一房間，同年九月二十六日二十時二十五分許返回台灣
    ，二十三時許回到前開住處，雙方先梳洗，丙○○先到臥室休息，其隨後進去，
    兩人躺在床上聊天，沒多久告訴人與警察就來了云云，核與被告丙○○所供二人
    在該期間內之相處情形大致相符，乙○○復供明有起作愛之念（雖諉稱不敢，見
    第四五號偵卷第三四頁反面），顯見被告乙○○因與妻不睦，期由蔡女身上獲取
    藉慰，二人互為依扶，親密有加甚明。又二人均年輕體健，朝夕與共，孤男寡女
    ，又獨處一室，此情謂無姦淫，難能置信，知夫莫如妻，依查獲時二人之穿著相
    偎情狀，告訴人堅指二人有通相姦之行為，自無悖情常，堪予採信。按男女姦淫
    行為，均在極隱密之時空進行，自不易取得直接證據以證明之，惟按認定犯罪事
    實所憑之證據，並不以直接證據為限，即綜合各種間接證據，本於推理作用，為
    其認定犯罪事實之基礎，仍非法所不許（最高法院二十七年度滬上字第六四號判
    例意旨參照），本案雖未查獲被告姦淫之直接證據，然綜上以合理之推論，二人
    有發生性關係，應無庸疑，被告所辯，要係圖卸其責，不足為採，被告二人之通
    、相姦犯行，皆堪認定。
三、又本件被告丙○○雖於原審否認有與乙○○相姦並指其陰部處女膜尚完整，提出
    八十七年十一月六日國立成功大學醫學院附設醫院出具之診斷證明書，該診斷證
    明書載列：「病患於八十七年十一月六日至本院檢查，自述月經期為八十七年十
    月三十日至十一月六日，會陰外觀無出血、擦傷、撕裂傷，處女膜完整，無撕裂
    傷、擦傷及出血現象。」等語（見八十七年度偵字第九三四五號卷第四九頁），
    證明其處女膜完整，指無與人相姦情事。然我刑法所指姦淫，有既遂與未遂之分
    ，其區別以採接合說，即只須陰莖之一部插入女陰即屬既遂，不以全部插入為必
    要，而女方之處女膜有無因姦破裂，尤非所問（最高法院五十八年度台上字第五
    一號判例意旨參照）。況經本院函據該醫院復稱「病患丙○○於民國八十七年十
    一月六日主動至本院婦產科要求檢查外生殖器官，其自述沒有性經驗，月經期是
    十月三十日至十一月六日，經會陰外觀檢查發現病患會陰處無局部瘀傷、撕裂傷
    或出血現象，處女膜無撕裂傷、擦傷及出血現象。由於當時之會陰檢查無法判別
    該女是否曾經有過性行為，因為性行為之後，未必處女膜一定會有撕裂傷，有時
    小的撕裂傷在傷口癒合之後，由外觀無法觀察出來，因此由處女膜完整與否無法
    推論該病患之性行為狀況」，故上開診斷證明書仍不能為被告等有利之認定。
四、至告訴人指被告二人於獲案後，仍於八十八年二月十二日至同月十八日，又相偕
    到日本，亦在日本旅館共宿一房間，續為通相姦乙節，固據告訴人提出案外人庚○○與告訴人通話錄音帶為證。然查被告二人在日本縱涉有我刑法第二百三十九
    條妨害婚姻罪（其法定刑為一年以下有期徒刑），因犯罪地在我國領域之外，依
    刑法第五條、第六條及第七條之規定，此部分之行為即不再適用我刑法予追訴處
    罰（此部分未據起訴，亦未聲請併予審判）。上述證人己○○之錄音帶，經檢察
    官及原審各予當庭播放勘驗結果，核與卷內存附之譯文相符，己○○亦均陳稱錄
    音帶及譯文是伊與告訴人之對話，有講過錄音譯文上的話無誤（見第四號偵續一
    字卷第一０一頁反面及原審卷第一二三、一二四、一二五頁），原審判決已詳為
    敘明，被告辯護人仍指該錄音帶有剪接之嫌，與譯文亦不盡相符，請求准其拷貝
    ，再為調查，惟證人己○○於事後又改供證詞（見原判決理由五），其傳聞之證
    言及錄音譯文，僅可供參考，並非本案待證事實惟一之重要論罪資料，其請求再
    為播放調查，則核無需要，併此敘明。
五、核被告二人所為，乙○○係犯刑法第二百三十九條前段通姦罪，丙○○係犯同條
    後段相姦罪。其二人所為之先後多次犯行，時間緊接，構成要件相同，顯係基於
    概括犯意而為之，應依連續犯之規定論以一罪，並依法加重其刑。原審予以論罪
    科刑，固非全無見地，惟查：(一)刑法第二百三十九條通姦、相姦罪之法定刑為「
    一年以下有期徒刑」而已，別無他刑，原判決主文關於丙○○部分，竟諭知「處
    拘役五十日」，顯有不適用法則之錯誤。(二)被告二人於八十七年九月二十六日晚
    間同宿乙○○住處，為告訴人報警會同查獲，經製作筆錄簽名，已明知為告訴人
    指控觸犯妨害家庭罪嫌，竟不知悔改，毫無收斂，不旋踵，二人又於次年二月同
    往日本旅遊。原審未審酌被告等之事後態度，只各量處有期徒刑三月及違法處以
    拘役，洵過於輕縱。檢察官上訴意旨執以指摘原判決量刑過輕，請求加重改判，
    則非無理由，則被告二人仍執陳詞，上訴否認犯罪，固無理由，然原判決既有可
    議，則屬無可維持，應由本院予以撤銷改判，爰依上說明並審酌被告之素行、智
    識程度、犯罪之動機、方法及犯罪後之態度等一切情狀，各量處如主文所示之刑
    ，並諭知易科罰金之折算標準。又被告行為後，刑法第四十一條業於九十年一月
    十日修正公布，同年月十二日生效，舊法規定犯最重本刑三年以下有期徒刑以下
    之刑之罪，而受六個月以下有期徒刑或拘役之宣告，因身體、教育、職業、家庭
    之關係或其他正當事由，執行顯有困難者，得易科罰金，修正後刑法第四十一條
    第一項前段規定，犯最重本刑五年以下有期徒刑以下之刑之罪，而受六個月以下
    有期徒刑或拘役之宣告，均得易科罰金，為尊重新法之精神，一律適用新法，不
    生新舊法律適用之比較問題，併此敘明。
據上論斷，應依刑事訴訟法第三百六十九條第一項前段、第三百六十四條、第二百九
十九條第一項前段，刑法第五十六條，第二百三十九條前段、後段，第四十一條第一
項前段，罰金罰鍰提高標準條例第二條，判決如主文。
本案經檢察官陳維練到庭執行職務。
中      華      民      國      九十一      年     十     月     八     日
                              臺灣高等法院刑事第一庭
                                  審判長法  官  李相助
                                        法  官  魏新國
                                        法  官  黃聰明
右正本證明與原本無異。
不得上訴。
                                        書記官  耿鳳君
中      華      民      國       九十一     年     十     月     八     日
